臺灣板橋地方法院民事裁定　　　　　　100年度事聲字第248號
聲明異議人
即債 務 人　黃國禎
相　對　人
即債 權 人　珍通能源技術股份有限公司
法定代理人　鄭淑珍
上列當事人間聲請發還擔保金事件，聲明異議人就本院100 年度
司聲字第511 號發還擔保金事件於民國100 年7 月13日所為准予
發還之裁定，聲明異議，本院裁定如下：
    主  文
異議駁回。
    理  由
一、按當事人對於司法事務官處理事件所為之終局處分，得於處
    分送達後10日之不變期間內，以書狀向司法事務官提出異議
    。司法事務官認前項異議有理由時，應另為適當之處分；認
    異議為無理由者，應送請法院裁定之。法院認第一項之異議
    為有理由時，應為適當之裁定；認異議為無理由者，應以裁
    定駁回之，民事訴訟法第240 條之4 第1 至3 項定有明文。
    查本件聲明異議人係就本院司法事務官於民國100 年7 月13
    日所為之100 年度司聲字第511 號裁定，聲明不服而提起本
    件異議，是本院依法自應就本院司法事務官所為之裁定，審
    究聲明異議人之異議有無理由，合先敘明。
二、本件聲明異議意旨略以：緣本件原裁定以相對人前依本院98
    年度重訴字第327 號民事判決，提供擔保金新臺幣（下同）
    164 萬元後，據以聲請對聲明異議人之財產為假執行在案。
    嗣相對人已於99年10月20日撤回前開假執行程序，固非無見
    。然查，按民事訴訟法因宣告假執行而提供之擔保金，係備
    作賠償受擔保利益者，將來本案勝訴確定，而因假執行不當
    所定之損害之用，故民事訴訟法第104 條第1 項第3 款所謂
    「訴訟終結」，自係指本案之訴訟而言。惟本件相對人與聲
    明異議人間履行契約事件，前雖經本院98年度重訴字第327
    號民事判決聲明異議人應給付相對人490 萬元及利息，且相
    對人以164 萬元供擔保後，得假執行。而相對人為擔保假執
    行，亦已提供164 萬元為擔保金，並於提存後，據以聲請本
    院以99年度司執字第25041 號執行事件受理在案。又相對人
    嗣雖於99年10月20日撤回前開假執行程序，惟本案訴訟仍繫
    屬本院以100 年度重訴更一字第3 號審理中，故本案訴訟尚
    未終結，詎原裁定未察，竟就相對人於本院99年度存字第60
    6 號提存事件之擔保金164 萬元裁定准予發還相對人，實有
    違誤。為此，爰請求廢棄原裁定，改判駁回相對人之聲請等
    語。
三、按有下列各款情形之一者，法院應依供擔保人之聲請，以裁
    定命返還其提存物或保證書：(一)應供擔保之原因消滅者。(二)
    供擔保人證明受擔保利益人同意返還者。(三)訴訟終結後，供
    擔保人證明已定二十日以上之期間，催告受擔保利益人行使
    權利而未行使，或法院依供擔保人之聲請，通知受擔保利益
    人於一定期間內行使權利並向法院為行使權利之證明而未證
    明者，民事訴訟法第104 條第1 項定有明文。上開規定於其
    他依法令供訴訟上之擔保者，準用之，並為同法第106 條所
    明定。又按「民事訴訟法第395 條第1 項規定，假執行之宣
    告，因就本案判決或該宣告有廢棄或變更之判決，自該判決
    宣示時起，於其廢棄或變更之範圍內，失其效力。本件宣告
    假執行之本案判決（損害賠償之訴）業經第三審法院廢棄發
    回更審，原第二審判決假執行之宣告，已失其效力。嗣後兩
    造間損害賠償之訴縱更審後仍為抗告人勝訴判決，亦須法院
    再為假執行之宣告，抗告人始得再據以聲請假執行，與前提
    供據以執行假執行之擔保金並無關連。且民事訴訟法第104
    條第1 項第2 款所規定之訴訟終結，應包括執行程序終結在
    內，債務人如受有損害，可於債權人催告所定20天以上之期
    間內行使權利，以受償前因假執行所致之損害。以故，本件
    假執行程序倘確已終結，抗告人復已依法催告相對人行使權
    利而未行使，則抗告人聲請裁定返還所提供之擔保金，似非
    法所不許。」，亦有最高法院85年度台抗字第587 號裁判意
    旨可供參照。而所謂「受擔保利益人行使權利」，乃係指向
    法院起訴或為與起訴相同效果之訴訟行為（如聲請調解或聲
    請發支付命令）而言，並有最高法院80年台抗字第413 號判
    例意旨可供參考。
四、經查，本件相對人於原審所主張之前依本院98年度重訴字第
    327 號民事判決，提供擔保金164 萬元，並以本院99年度存
    字第606 號擔保提存事件予以提存後，據而聲請本院以99年
    度司執字第25041 號強制執行事件程序對聲明異議人之財產
    予以假執行。惟嗣後相對人已於99年10月20日向本院民事執
    行處撤回前開假執行程序，以及本院98年度重訴字第327 號
    民事判決亦業經臺灣高等法院於100 年2 月21日以99年度重
    上字第534 號民事判決予以廢棄，並發回本院以100 年度重
    訴更一字第3 號審理中等情，既據原審依職權調取上開卷宗
    核閱屬實，足堪採信，則本件假執行之執行程序顯已因相對
    人之撤回而告終結，且原假執行之宣告，亦因就本案判決或
    該宣告已有廢棄或變更之判決，而應自該判決宣示時起，於
    廢棄或變更之範圍內，失其效力，揆諸前揭裁判意旨與說明
    ，自應認已符合民事訴訟法第104 條第1 項第3 款所規定之
    「訴訟終結」要件【蓋縱令嗣後兩造間之本案訴訟，於更審
    後仍為相對人勝訴判決，亦尚須法院再為假執行之宣告，相
    對人始得再據以聲請假執行，而與前提供據以執行假執行之
    擔保金（即本件擔保金）並無關連，可見該前所提供據以執
    行假執行之擔保金（即本件擔保金），所擔保之損害已不再
    發生，其損害額應已確定，該受擔保利益人應係處於已可行
    使權利之狀態，故而得謂係與民事訴訟法第104 條第1 項第
    3 款所定之「訴訟終結」相當】。此外，相對人亦已於100
    年4 月12日發函定20日以上期間催告聲明異議人行使權利，
    惟上開存證信函送達後，聲明異議人迄未行使權利乙節，並
    有相對人提出之存證信函暨回執原本、臺灣彰化地方法院函
    1 份及本院民事紀錄科查詢表4 份附於原審卷內可證，揆諸
    前揭法條規定及裁判意旨，即應認本件相對人之聲請為有理
    由，應予准許。是以原審以此為由，而為准許相對人聲請發
    還擔保金之裁定，於法並無違誤。至聲明異議意旨雖仍以本
    件之本案訴訟尚於本院審理中，應不符合「訴訟終結」要件
    ，而不得請求返還擔保金云云為辯。然承前所述，所謂訴訟
    終結，乃係應包括執行程序終結在內，債務人如受有損害，
    可於債權人催告所定20天以上之期間內行使權利，以受償前
    因假執行所致之損害。是故雖本件之本案訴訟尚於本院審理
    中無訛，然與本件已因相對人撤回假執行之執行程序，而堪
    認已符合「訴訟終結」要件乙節，顯然並無何扞格之處。從
    而，聲明異議意旨以本件之本案訴訟尚未終結，故並不符合
    「訴訟終結」要件，而不得請求返還擔保金云云為據，指摘
    原裁定不當，求為廢棄，顯有未洽，難認有理由，自應予以
    駁回。
五、爰依民事訴訟法第240 條之4 第3 項後段，裁定如主文。
中    華    民    國   100    年    8     月    30    日
                  民事第一庭法  官  黃若美
以上正本係照原本作成
如不服本裁定，應於裁定送達後10日內，以書狀向本院提出抗告
，並繳納抗告費新臺幣1,000 元
中    華    民    國   100    年    8     月    30    日
                            書記官  高偉庭